臺灣臺北地方法院民事判決　　　　　　 95年度訴字第11961號
原　　　告　陽信商業銀行股份有限公司
法定代理人　乙○○
訴訟代理人　甲○○
被　　　告　穩發科技有限公司
　　　　　　　　　　　　3
兼法定代理　丙○○
人　　　　　　　　　　　7樓
被　　　告　戊○○
上　一　人
訴訟代理人　許淑華律師
上列當事人間請求清償借款事件，本院於民國九十六年三月六日
言詞辯論終結，判決如下：
    主      文
被告穩發科技有限公司、丙○○應連帶給付原告新臺幣陸拾肆萬
伍仟捌佰肆拾肆元，及自民國九十五年八月七日起至清償日止，
按週年利率百分之九計算之利息，並自民國九十五年九月八日起
至清償日止，逾期在六個月以內者按上開利率百分之十，超過六
個月者，按上開利率百分之二十給付違約金。
原告其餘之訴駁回。
訴訟費用由被告穩發科技有限公司、丙○○連帶負擔三分之二，
餘由原告負擔。
    事實及理由
一、本件依兩造簽訂授信約定書及連帶保證書第19條之約定合意
    由本院管轄，合先敘明。又本件被告穩發科技有限公司（下
    稱穩發公司）、丙○○經合法通知，未於言詞辯論期日到場
    ，核無民事訴訟法第386條各款所列情形，爰依原告聲請，
    由其一造辯論而為判決。
二、原告主張：
    被告穩發公司邀同其餘被告丙○○、戊○○為連帶保證人，
    與原告訂立消費借貸契約，借款兩筆金額分別為新台幣（下
    同）60萬元、40萬元，合計100萬元，並約定借款期間自94
    年11月7日起至96年11月7日止，償還方式自實際借用日起，
    以一個月為一期，依年金法計算月付金，共分24期按月平均
    攤還本息，利息按年息9%計算。如遲延還本或付息時，本金
    自到期日起，利息自繳息日起，逾期在6個月以內部分，按
    約定利率10%，逾期超過6個月部分，按約定利率20%給付違
    約金，且借款人及連帶保證人均喪失期限利益，一切債務視
    為到期。詎被告自95年8月7日起即未依約繳納本息，尚欠原
    告本金64萬5844元及利息、違約金未予清償，爰依消費借貸
    及連帶保證法律關係請求被告連帶清償。並聲明：被告穩發
    公司、丙○○、戊○○應連帶給付原告64萬5844元及自95年
    8月7日起至清償日止，按週年利率9%計算之利息，並自95年
    9月8日起至清償日止，逾期在六個月以內者按上開利率10%
    ，超過六個月者，超過部分按上開利率20%給付違約金。
三、被告戊○○辯稱：
    被告為輕度智障者並領有身心障礙手冊，雖尚未經宣告禁治
    產，但本身缺乏正常分辨事理之能力。雖曾於連帶保證書上
    簽名，惟該簽名係受訴外人丁○○詐欺及脅迫所為、印章亦
    係他人所偽刻，且被告完全不了解何謂「對保」，而原告之
    職員於執行對保時並未確實與被告交談，亦未查證被告是否
    有資力償還債務，竟讓弱智且收入微薄之被告擔任連帶保證
    人，顯有重大過失。並聲明：原告之訴駁回。
四、被告穩發公司、丙○○之部分：
    原告主張之事實，業據其提出動撥申請書、授信合約書、連
    帶保證書影本及帳單等影本為證，且本件起訴狀繕本已於95
    年11月24日合法送達於被告，被告對原告於本件起訴狀主張
    之事實，已於相當時期受合法之通知，而於言詞辯論期日不
    到場，亦未提出準備書狀爭執，依民事訴訟法第280條第3項
    準用同條第1項規定，視為自認，堪信原告之主張為真實，
    故原告請求被告穩發公司、丙○○連帶給付如主文所示之本
    金、利息及違約金，為有理由。
五、被告戊○○之部分：
  (一)兩造不爭執之事實：
    1.被告戊○○為輕度智障者，有被告提出之中華民國身心障
      礙手冊在卷可證（本院卷第27頁）。
    2.被告戊○○確實於系爭連帶保證書上簽名。
  (二)按按當事人對於必要之點，互相表示意思一致者，無論其為
    明示或默示，契約即為成立；而當事人間如互相表示意思不
    一致者，尤其對於必要之點不一致時，契約即不成立，民法
    第153條定有明文。又當事人主張有利於己之事實者，就其
    事實有舉證之責任，民事訴訟法第277條前段定有明文。經
    查原告主張被告戊○○為系爭消費借貸契約之連帶保證人，
    為被告所否認，則依上開規定，原告即應舉證證明被告戊○
    ○確有擔任被告穩發公司連帶保證人之意思。原告雖提出被
    告簽署之連帶保證書為證，惟被告辯稱其為輕度智障，並不
    了解該等簽名之真意；則原告就此即應舉證證明被告於簽署
    連帶保證書時，確實知悉並了解連帶保證之意義、內容及法
    律效果，雙方確實就保證契約必要之點互相表示意思一致。
  (二)而證人劉岳靈即原告之對保經辦人員雖到院結證稱：「我當
    時有向在場被告要身分證，核對身分，也有與其對談，告知
    其擔任保證人及保證金額，但詳細對話內容我不記得了。當
    時我覺得她反應正常，看起來並無異狀。由於徵信時都已對
    保證人資料先調查過了，所以不記得有沒有特別再問在場被
    告與被告公司及其負責人之關係。我的工作只是做對保工作
    ，並沒有再調查其身分、償債能力、債信等資料，因這是徵
    信的工作」，有言詞辯論筆錄一份在卷可稽（本院卷第53頁
    反面）。然劉岳靈雖證稱其有告知被告擔任保證人及保證金
    額，卻亦自承其不記得與被告之詳細對話內容，則劉岳靈究
    竟有無將保證責任之意義與內容明確告知被告，即屬不能證
    明。再參以被告於95年12月26日到庭時之精神狀況：「回答
    問題反應遲緩，不知所云，一直看坐於旁聽席之先生」，亦
    有言詞辯論筆錄一份可按（本院卷第35頁反面），顯見被告
    雖尚未達於心神喪失或精神耗弱之程度，但對於事物之理解
    能力與常人有別，不能認為被告已充分了解連帶保證之意義
    及法律效果後，始簽署連帶保證書。此外證人劉岳靈之證言
    僅能證明被告當時有參與對保，惟不能證明被告確實與原告
    達成締結保證契約之意思表示合致，故其證言自不能足以為
    有利於原告之認定。
  (三)又按原告銀行為從事金融業務之企業經營者，對於資金之貸
    放具有專業之風險控管能力，因此對於保證人之身分、資力
    、償債能力與信用狀況，應藉由強化徵信部門之調查、審核
    工作，以降低無法受償之風險。原告疏未加強對於保證人之
    徵信調查，竟與持有身心障礙手冊之被告戊○○締結保證契
    約，衡情不能認為兩造間確實達成意思表示合致；且被告意
    思自主之保護，應優先於交易安全之維持。是被告所辯，應
    屬可信。原告之主張，並無理由。
六、綜上所述，本件原告主張被告穩發公司、丙○○連帶給付64
    萬5844元及利息、違約金之部分，為有理由，應予准許。至
    於原告請求被告戊○○連帶給付64萬5844元及利息、違約金
    之部分，則無理由，應予駁回。
七、訴訟費用負擔之依據：民事訴訟法第79條。
中　　華　　民　　國　　96　　年　　3　　月　　26　　日
                  民事第六庭    法　官　邱  琦
以上正本係照原本作成
如對本判決上訴，須於判決送達後20日內向本院提出上訴狀
中　　華　　民　　國　　96　　年　　3　　月　　26　　日
                    　　　　　　書記官　池東旭
